臺灣橋頭地方法院民事判決　　　　　　110年度橋簡字第757號
原　　　告　邱黃貴美
被　　　告　陳國基　

上列當事人間債務人異議之訴事件，本院於民國111 年1 月13日
言詞辯論終結，判決如下：
    主  文
原告之訴駁回。
訴訟費用由原告負擔。
    事實及理由
一、原告主張：被告以本院108 年度橋簡字第712 號民事事件（
    下稱系爭前案事件）之確定判決（下稱系爭民事判決）為執
    行名義，聲請強制執行原告與訴外人即原告兒女邱月春、邱
    在、邱婉婷、邱月娥公同共有之高雄市○○區○○段000 地
    號土地及其上同段933 建號建物（即門牌號碼高雄市○○區
    ○○路00巷00號房屋；下合稱系爭不動產，權利範圍各為1/
    2 ），並經本院以110 年度司執更一字第3 號清償債務強制
    執行事件（下稱系爭執行事件）受理。然而，系爭民事判決
    有關被告勝訴部分，係原告配偶即訴外人邱老枝生前簽發如
    附表所示之本票（下稱系爭本票），所積欠被告5 年票款遲
    延利息共新臺幣（下同）13萬7,500 元此一債務（下稱系爭
    利息債務），又系爭本票乃84年3 月18日所簽發，明顯罹於
    時效，系爭利息債務自應同本金一般罹於時效，不得再向原
    告聲請強制執行。再者，系爭前案事件先前開庭審理時，原
    告根本沒有收到開庭通知，判決亦係送到原告之戶籍地，導
    致原告收到時，根本來不及上訴。此外，被告就系爭本票之
    原因債權，已提起返還借款之訴訟，該案目前仍未判決，系
    爭民事判決既係關於系爭本票之遲延利息債務，自應等借款
    或票款之本金債權確定以後，才可以請求，故系爭民事判決
    應不合法。另被告提起系爭前案事件時，明知原告不住在戶
    籍地，卻仍在書狀記載原告之戶籍地而提起訴訟，此部分亦
    不合法。為此，依法提起債務人異議之訴，請求撤銷系爭執
    行事件所為之執行程序等語。聲明：系爭執行事件之執行程
    序，應予撤銷。
二、被告則以：系爭執行事件所據之執行名義，既乃系爭民事判
    決與確定證明書，自應受既判力之保障，若非以再審之訴推
    翻，原告自不得就該判決確定前得提出之事由再為爭執，因
    此，原告提起本件訴訟並不合法等詞置辯。聲明：原告之訴
    駁回。
三、本院得心證之理由：
㈠、按公同共有物之處分及其他權利之行使，除其公同關係所由
    規定之法律或契約另有規定外，應得公同共有人全體之同意
    ，為民法第828 條第2 項所明定；又系爭不動產，為邱老枝
    之全體繼承人即原告、邱月春、邱在、邱婉婷、邱月娥等5
    人共同繼承，尚未為遺產分割，屬全體繼承人公同共有等情
    ，亦據本院調取系爭不動產登記謄本核閱無訛（見本院卷第
    175 至181 頁）。但原告本於公同共有人之地位，單獨提起
    本件債務人異議之訴，已徵得系爭不動產其他公同共有人即
    邱月春、邱在、邱婉婷、邱月娥之同意，有同意書附卷可稽
    （見本院卷第207 至211 頁、第221 至223 頁），是原告單
    獨提起本件訴訟，當事人適格應無欠缺，先此說明。
㈡、次按執行名義成立後，如有消滅或妨礙債權人請求之事由發
    生，債務人得於強制執行程序終結前，向執行法院對債權人
    提起異議之訴；如以裁判為執行名義時，其為異議原因之事
    實發生在前訴訟言詞辯論終結後者，亦得主張之，強制執行
    法第14條第1 項定有明文。依此規定可知，強制執行之執行
    名義如為法院之確定判決，因確定判決有既判力，執行事件
    之債務人如欲提起債務人異議之訴，自僅能以異議原因事實
    發生在前訴訟言詞辯論終結後者，始得主張，而不得事後再
    執該判決確定前所得主張，卻為既判力所遮斷之事由資為爭
    執。又若主張之事由在執行名義成立之前即已存在，則為執
    行名義之裁判，縱有未當，亦非異議之訴所能救濟，亦即如
    係以裁判為執行名義時，其為異議原因之事實發生在前訴訟
    言詞辯論終結前者，縱該為執行名義之裁判有何不當，亦與
    異議之訴之要件不符，而不得提起（97年度台上字第2653號
    民事裁判要旨參照）。
㈢、經查，被告向本院聲請系爭執行事件之執行程序，係以系爭
    民事判決暨確定證明書為執行名義此節，已據本院調取該執
    行事件卷宗核閱無訛；又系爭民事判決乃109 年4 月7 日言
    詞辯論終結，並於同年月23日宣判，嗣判決送達原告、邱月
    春、邱在、邱婉婷當時之戶籍地即高雄市○○區○○街00號
    ，及邱月娥當時之戶籍地即高雄市○○區○○路00巷00○0
    號後，因無人提起上訴，遂於109 年6 月1 日確定等節，同
    據本院調取系爭前案事件卷宗閱覽無誤，故此部分之事實，
    均堪認定。是以，被告聲請系爭執行事件之執行名義，既係
    系爭民事判決與確定證明書，依上開法條規定及說明，原告
    自不得再執系爭本票乃84年3 月18日所簽發，票款請求權已
    罹於時效，系爭利息債務應同本金一般罹於時效等，明顯屬
    於系爭民事判決確定前，即已存在並得主張之事由，提起債
    務人異議之訴，原告無視於此，仍以系爭利息債務已罹於時
    效等詞為由主張，當無足取，應予駁回。
㈣、又原告提起本件債務人異議之訴，雖尚以：系爭前案事件先
    前開庭審理時，伊沒有收到開庭通知，判決亦係送到戶籍地
    ，導致來不及上訴；被告提起系爭前案事件時，明知原告不
    住在戶籍地，卻仍在書狀記載原告之戶籍地而提起訴訟，此
    部分亦不合法等詞據為爭執。然而，原告前開主張縱然屬實
    ，亦乃執行名義是否成立之問題，又執行名義如未成立，被
    告卻仍聲請強制執行，應係原告得否依強制執行法第12條第
    1 項規定聲明異議，此核與債務人異議之訴要件有別；另為
    執行名義之裁判縱有不當，應另循法律途徑以為救濟，在原
    有判決結果未經再審之訴或其他適法途徑推翻前，尚無從直
    接提起債務人異議之訴，進而請求撤銷強制執行程序之理，
    同經本院說明如上，故原告前開主張，顯均與提起異議之訴
    之要件不符，此部分當無礙本院前開認定，併予說明。
㈤、至原告以：被告就系爭本票之原因債權，已提起返還借款之
    訴訟，該案目前仍未判決，系爭民事判決既係有關系爭本票
    之遲延利息債務，自應等借款或票款之本金債權確定以後，
    才可以請求，故系爭民事判決應不合法等詞爭執。但已發生
    之利息債權具有獨立性，本無待本金債權經法院判決確定後
    ，始可請求之理，原告逕以主觀臆測之詞，即認系爭民事判
    決存有不合法之處，亦有誤會，同無足取。
四、綜上所述，原告提起債務人異議之訴，請求撤銷本院之系爭
    執行事件之執行程序，屬無理由，應予駁回。
五、本件事證已臻明確，兩造其餘攻擊防禦方法及舉證，經核與
    判決結果不生影響，無逐一論列之必要，併予敘明。
六、訴訟費用負擔之依據：民事訴訟法第78條。
中    華    民    國   111    年    1     月    27    日
                  橋頭簡易庭  法      官  楊博欽
以上正本係照原本作成。
如不服本判決，應於送達後20日內，向本院提出上訴狀並表明上
訴理由，如於本判決宣示後送達前提起上訴者，應於判決送達後
20日內補提上訴理由書（須附繕本）。
中    華    民    國   111    年    1     月    27    日
                              書  記  官  程淑萍
附表：
┌──┬───┬────┬─────┬──────┬──────┬──────┐
│編號│發票人│票據號碼│ 票面金額 │   發票日   │   到期日   │    備註    │
├──┼───┼────┼─────┼──────┼──────┼──────┤
│1   │邱老枝│423477  │550,000 元│84年3 月18日│    未載    │免除作成拒絕│
│    │      │        │          │            │            │證書        │
└──┴───┴────┴─────┴──────┴──────┴──────┘